臺灣高等法院刑事裁定
110年度毒抗字第554號
抗  告  人
即  被  告  林振輝


上列抗告人因違反毒品危害防制條例案件，經檢察官聲請送觀察
、勒戒，不服臺灣桃園地方法院中華民國110年2月19日裁定（11
0年度毒聲字第352號），提起抗告，本院裁定如下：   
    主  文
抗告駁回。
    理  由
一、抗告意旨略以：被告所涉109年度毒偵字第5808號、第5809
    號案件未經訴訟，即逕行裁定，本人不服裁定提起抗告云云
    。
二、檢察官聲請意旨略以：被告甲○○前因施用毒品案件，經臺灣
    桃園地方法院裁定送觀察、勒戒後，認無繼續施用毒品之傾
    向，於民國94年5月25日觀察、勒戒執行完畢出所，經臺灣
    桃園地方檢察署檢察官以94年度毒偵字第2330號為不起訴處
    分確定。詎於上開觀察、勒戒執行完畢釋放後3年後，基於
    施用第一級、第二級毒品之犯意，分別為以下行為：㈠於109
    年7月22日晚間9時20分許為警採尿往前回溯26小時內某時，
    在桃園市龍潭區國軍804醫院內，以捲菸方式，施用第一級
    毒品海洛因1次，另於109年7月22日晚間9時20分許為警採尿
    回溯120小時內某時，在桃園市龍潭區國軍804醫院內，以玻
    璃球燒烤方式，施用第二級毒品甲基安非他命1次。㈡於109
    年9月7日晚間8時37分許為警採尿時往前回溯120小時內否時
    ，在臺灣不詳地點，以玻璃球燒烤方式，施用第二級毒品甲
    基安非他命1次。另被告現於法務部○○○○○○○執行中，因戒癮
    治療無法在監所內為之，自難予以從事戒癮治療之餘地，爰
    依毒品危害防制條例第20條第3、1項及觀察勒戒處分執行條
    例第3條第1項之規定，聲請裁定將被告送勒戒處所觀察、勒
    戒等語。
三、按毒品危害防制條例於108年12月17日修正，並於109年1月1
    5日公布，該條例第20條第3項自公布後6個月施行（毒品危
    害防制條例第36條後段參照），修正前毒品危害防制條例第
    20條第3項規定：「依前項規定為觀察、勒戒或強制戒治執
    行完畢釋放後，5年後再犯第10條之罪者，適用本條前2項之
    規定。」，修正後毒品危害防制條例第20條第3項則規定：
    「依前項規定為觀察、勒戒或強制戒治執行完畢釋放後，3 
    年後再犯第10條之罪者，適用前2項之規定。」；又108年12
    月17日修正之條文施行前犯第10條之罪，於修正施行後，依
    下列規定處理：二、審判中之案件，由法院或少年法院（地
    方法院少年法庭）依修正後規定處理（毒品危害防制條例第
    35條之1第2款前段參照）。　　
四、又按犯毒品危害防制條例第10條之罪者，檢察官應聲請法院
    裁定，或少年法院（地方法院少年法庭）應先裁定，令被告
    或少年入勒戒處所觀察、勒戒，其期間不得逾2月，毒品危
    害防制條例第20條第1項定有明文。前開觀察、勒戒之規定
    ，乃導入一療程觀念，針對受處分人將來之危險所為預防、
    矯治措施之保安處分，目的係在戒除行為人施用毒品身癮及
    心癮之措施，以達教化與治療之目的，其立法意旨在幫助施
    用毒品者戒毒，性質非屬懲戒行為人。而毒品危害防制條例
    第24條第1項規定「附命完成戒癮治療之緩起訴處分」(下稱
    「附命緩起訴」）程序（109年1月15日修正公布之同條項規
    定，尚未施行），依現行實務見解，犯同條例第10條第1項
    、第2項之施用第一級或第二級毒品罪者，如已完成「附命
    緩起訴」之戒癮治療，事實上已接受等同「觀察、勒戒或強
    制戒治」執行完畢釋放之處遇，則如於同條例第23條第2項
    所定「3年」内，再犯施用第一級或第二級毒品罪，顯現其
    再犯率甚高，原規劃之「附命緩起訴」完成戒癮治療制度功
    能無法發揮成效，已無再次接受「觀察、勒戒或強制戒治」
    處遇之必要，自應依該條例第23條第2項規定之相同法理，
    逕行追訴（提起公訴或聲請簡易判決處刑），而無再依該條
    例第20條第1項重行聲請觀察、勒戒或強制戒治之必要，且
    此經「附命緩起訴」，應以經「附命緩起訴」並「完成戒癮
    治療」後，起算該「3年」内再犯之期間（最高法院109年度
    台非字第76號、第77號判決意旨參照)。參酌毒品危害防制
    條例第20條之立法理由，施用毒品者未完成「附命緩起訴」
    之戒癮治療，緩起訴處分後經撤銷，其緩起訴處分並未完成
    ，自不得解為等同「觀察、勒戒」之處遇已完成，即不得認
    其事實上已接受等同「觀察、勒戒或強制戒治」執行完畢釋
    放之處遇，自無從依此起算3年之再犯期間。　　　
五、經查：
  ㈠被告於檢察事務官詢問時坦承有於上開時、地，施用第一級
    毒品海洛因、第二級毒品甲基安非他命之犯行（見毒偵字第
    5808號影卷第69至71、73至77、79至83頁），且其先後為警
    查獲後所採得之尿液檢體，經分別檢送台灣檢驗科技股份有
    限公司濫用藥物台北實驗室檢驗結果，發現確呈鴉片類及安
    非他命、安非他命類（安非他命、甲基安非他命）陽性反應
    ，有台灣檢驗科技股份有限公司濫用藥物台北實驗室109年8
    月5日濫用藥物檢驗報告、桃園市政府警察局分局(隊)真實
    姓名與尿液、毒品編號對照表、勘查採證同意書、桃園市政
    府警察局龍潭分局檢體紀錄表、桃園市政府警察局龍潭分局
    真實姓名與尿液、毒品編號對照表、桃園市政府警察局龍潭
    分局檢體監管紀錄表、台灣檢驗科技股份有限公司濫用藥物
    台北實驗室109年9月23日濫用藥物檢驗報告在卷可稽（見毒
    偵字第5808號影卷第25、27、29、33頁；毒偵字第5809號影
    卷第75、77、115頁），堪認被告前開任意性自白核與事實
    相符，被告上開分別施用1次海洛因、2次施用甲基安非他命
    之犯行，均可認定。
　㈡被告甲○○前曾因施用毒品案件，經臺灣桃園地方法院裁定送
    觀察、勒戒後，認無繼續施用毒品之傾向，於94年5月25日
    觀察、勒戒執行完畢出所，並經臺灣桃園地方檢察署檢察官
    以94年度毒偵字第2330號為不起訴處分確定，其後未再受任
    何觀察、勒戒或強制戒治之執行，有本院被告前案紀錄表在
    卷可考。是本件被告所為（109年7月22日、同年9月7日）距
    其最近1次因施用毒品經觀察、勒戒執行完畢之日即94年5月
    25日已逾3年，依上開說明，即應再令觀察、勒戒。
　㈢又被告因施用毒品案件，經臺灣桃園地方檢察署檢察官以107
    年度毒偵字第5925號附命完成戒癮治療之緩起訴處分，緩起
    訴期間為108年3月5日起至109年9月4日止，戒癮治療期程以
    連續1年為限，嗣因被告於治療期間之108年7月、8月、9月
    、10月、12月及109年1月均未依定時間接授門診治療，致未
    依規定完成戒癮治療，經檢察官於109年4月9日以109年度撤
    緩字第204號撤銷該緩起訴處分，有109年度撤緩字第204號
    撤銷緩起訴處分書(見偵字第5808號卷97頁)、本院被告前案
    紀錄表可參。揆諸前揭規定說明，此附命戒癮治療既無法等
    同「觀察、勒戒或強制戒治」之處遇，則被告本案施用毒品
    前既未曾經送觀察、勒戒或強制戒治，依前開說明，即應令
    觀察、勒戒。
　㈣本院審核上開卷證資料，認原審依檢察官之聲請，裁定抗告
    人施用第一級、第二級毒品，應送勒戒處所觀察、勒戒，經
    核並無不合。抗告人並未提出任何證據證明其係於犯罪未發
    覺前，已自動向行政院衛生署指定之醫療機構請求治療，自
    無毒品危害防制條例第21條第1項規定適用之餘地。又毒品
    危害防制條例第24條規定，檢察官是否給予被告戒癮治療之
    機會，屬檢察官之職權，是本件檢察官未依毒品危害防制條
    例第24條，改以緩起訴處分方式轉介毒品施用者前往醫療院
    所治療即「檢察官依職權給予被告為附命完成戒癮治療之緩
    起訴處分」，此非本院所得審酌之事項。本件抗告意旨主張
    原審未經訴訟程序即逕行裁定，而不服原裁定等情，並非可
    免除觀察、勒戒之法定事由，且原審依法裁定觀察、勒戒，
    本於法有據。本件抗告為無理由，應予駁回。
據上論斷，應依刑事訴訟法第412條，裁定如主文。　
中　　華　　民　　國　　110 　年　　4 　　月　　7 　　日
　　　　　　　　　刑事第十七庭  審判長法　官  鄭水銓
　　　　　　　　　　　　　　　　　　  法　官  李世華
　　　　　　　　　　　　　　　　　　  法　官  黃雅芬
以上正本證明與原本無異。
不得再抗告。
                                      書記官  鄭雅云
中　　華　　民　　國　　110 　年　　4 　　月　　8 　　日